【裁判字號】    89,訴,733
【裁判日期】    890609
【裁判案由】    違反槍砲彈藥刀械管制條例
【裁判全文】
臺灣高雄地方法院刑事判決                          八十九年度訴字第七三三號
    公  訴  人  臺灣高雄地方法院檢察署檢察官
    被      告  乙○○
    選任辯護人  黃鯤潮
右列被告因違反槍砲彈藥刀械管制條例案件，經檢察官提起公訴（八十八年度偵字第
二八四一三號），本院判決如左：
    主  文
乙○○無罪。
    理  由
一、公訴意旨略以：被告乙○○未經允許，無故持有空氣槍乙支、狙擊鏡乙個、鋼珠
    乙瓶、氮氣乙瓶、槍袋乙個等物，於民國八十八年十一月十八日，在高雄縣岡山
    鎮○○路一八三之一號房間內為警查獲。因認被告乙○○涉犯槍砲彈藥刀械管制
    條例第八條第四項之罪嫌。
二、按犯罪事實應依證據認定之，無證據不得推定其犯罪事實；又不能證明被告犯罪
    或其行為不罰者，應諭知無罪之判決，刑事訴訟法第一百五十四條、第三百零一
    條第一項分別定有明文。又認定不利於被告之事實，須依積極證據，苟積極證據
    不足為不利於被告事實之認定時，即應為有利於被告之認定，更不必有何有利之
    證據，最高法院三十年上字第八一六號著有判例可資參照。本件公訴意旨認被告
    等涉犯槍砲彈藥刀械管制條例第八條第四項之罪嫌，無非以被告曾向查獲之員警
    坦認上開物品係其友人寄放，而後改稱為其父蔡新貴（已於八十八年八月四日死
    亡，並經檢察官不起訴處分確定）所有，及被告經常使用前開查獲之房間為其論
    罪依據。惟訊據被告乙○○則堅決否認上揭犯行，辯稱：上開空氣槍等物係在伊
    家族所經營工廠倉庫之房間內找到，伊並非居住於該處，且前開房間係伊父親生
    前與母親共同使用，上開空氣槍等物係伊父親生前所保管使用等語。
三、經查：(一)上開空氣槍等物係在上址即被告家族所經營工廠倉庫之房間內為警查獲
    ，此為被告所自認，並有搜索扣押證明書乙紙附卷可稽，且上開扣案物品經送內
    政部警政署刑事警察局鑑驗結果：「送鑑空氣長槍一枝，認係玩具空氣長槍，以
    外接小型二氧化碳高壓鋼瓶內氣體為發射動力，機械性能良好，經實際試射，其
    單位面積動能為每平方公分四七‧○三焦耳。」即上開空氣長槍經外接小型二氧
    化碳高壓鋼瓶內氣體為發射動力，所發射之鋼珠足以穿入人體皮肉層，具有殺傷
    力，有該局鑑驗通知書乙份在卷可稽。(二)次查被告於八十一年六月六日即遷出高
    雄縣岡山鎮○○路一八三之一號，而居住於高雄縣岡山鎮○○路三十八號，有被
    告之戶籍謄本乙份在卷可考，是被告辯稱：查獲之上址並非伊居住地方等語，堪
    信為真實。(三)復查查獲之上址係被告之父蔡新貴生前使用之房間，而被告之父蔡
    新貴於八十八年八月四日死亡，即無人再使用該房間，其內均放置被告之父生前
    所遺留及被告之母之物品，業據證人即被告之母蔡陳燕春證述在卷，復據證人即
    查獲之員警甲○○在偵查及本院調查程序時證稱：查獲上址屋內有二房間，大房
    間內之衣服是被告父母親所有，查獲槍支之房間經詢問係現供工廠之每個人在使
    用等語，且有蔡新貴死亡證明書乙紙附卷可查。職是，查獲上址之房間顯係被告
    之父蔡新貴生前與被告之母所使用，而於被告之父蔡新貴過世後，放置被告父母
    親衣物，及供工廠所有人使用之事實，堪以認定。(四)雖據證人即查獲之員警甲○
    ○於偵查及本院調查程序時陳稱：查獲上址之小房間內衣櫃旁有一縫隙藏有一釣
    魚袋，內有上開扣案物品，即問被告為何人所有，被告先稱是一綽號（一時忘了
    ）之友人寄放的，後來製作筆錄時改稱係被告之父蔡新貴所有等語。惟訊據被告
    則堅決否認上情，辯稱：承辦員警僅說家中只要一人說明即可，伊才去派出所製
    作筆錄，伊絕無說是一友人寄放等語，另觀之本件警訊及偵、審卷宗，被告始終
    以上開空氣槍等物係其父蔡新貴所有置辯，並無提及係一友人寄放。從而，尚無
    證據證明被告曾言上開扣案物品係一友人寄放。
四、綜上所述，雖上開扣案之空氣槍等物，係屬槍砲彈藥刀械管制條例所列管之槍砲
    ，惟尚無證據證明係被告所持有，此外，復查無其他積極證據足資證明被告確有
    公訴人所指之犯行，揆諸首揭說明，依法應諭知無罪之判決。
據上論結，應依刑事訴訟法第三百零一條第一項，判決如主文。
本案經檢察官吳傑人到庭執行職務。
中      華      民      國        八十九    年      六    月      九    日
                                  臺灣高雄地方法院刑事第六庭
                                      審判長法  官  莊崑山
                                            法  官  趙家光
                                            法  官  洪榮家
右正本證明與原本無異。
如不服本判決，應於判決送達後十日內，向本院提出上訴狀。
          書記官  黃中旗
中      華      民      國        八十九    年      六    月      九    日


司法院資訊處製作；財團法人民間司法改革基金會備份。
